臺灣臺東地方法院刑事判決
                                       109年度易字第39號
公  訴  人  臺灣臺東地方檢察署檢察官
被      告  李學榮




上列被告因竊盜案件，經檢察官提起公訴（108年度偵字第3186
號），本院判決如下：
    主  文
李學榮無罪。
    理  由
一、公訴意旨略以：被告李學榮意圖為自己不法之所有，基於竊
    盜之犯意，於民國108年8月1日中午12時38分許，騎乘車牌
    號碼000-000號普通重型機車，前往臺東縣○○市○○路000號告
    訴人李映蕙所經營之「阿瘦皮鞋」，乘該店店員未及注意之
    際，徒手竊取置於店門口處之鱷魚皮皮鞋1雙【價值新臺幣
    （下同）4萬9,995元，已發還，下稱系爭皮鞋】得手後離去
    ，嗣告訴人察覺遭竊報警處理，循線查悉上情。因認被告犯
    刑法第320條第1項之竊盜罪嫌。
二、按犯罪事實應依證據認定之，無證據不得認定犯罪事實；有
    罪之判決書應於理由內記載認定犯罪事實所憑之證據及其認
    定之理由，刑事訴訟法第154條第2項及第310條第1款分別定
    有明文。而犯罪事實之認定，係據以確定具體的刑罰權之基
    礎，自須經嚴格之證明，故其所憑之證據不僅應具有證據能
    力，且須經合法之調查程序，否則即不得作為有罪認定之依
    據。倘法院審理之結果，認為不能證明被告犯罪，而為無罪
    之諭知，即無前揭第154條第2項所謂「應依證據認定」之犯
    罪事實之存在。因此，同法第308條前段規定，無罪之判決
    書只須記載主文及理由。而其理由之論敘，僅須與卷存證據
    資料相符，且與經驗法則、論理法則無違即可，所使用之證
    據亦不以具有證據能力者為限，即使不具證據能力之傳聞證
    據，亦非不得資為彈劾證據使用。故無罪之判決書，就傳聞
    證據是否例外具有證據能力，本無須於理由內論敘說明（最
    高法院100年台上字第2980號判決意旨參照）。本判決以下
    認定被告無罪所引用之證據，部分證據雖屬被告以外之人於
    審判外陳述之傳聞證據，依上開判決意旨，本院就其等為何
    有證據能力毋庸論述說明，合先敘明。
三、次按犯罪事實應依證據認定之，無證據不得認定犯罪事實；
    不能證明被告犯罪者，應諭知無罪之判決，刑事訴訟法第15
    4條第2項、第301條第1項分別定有明文。又認定不利於被告
    之事實，須依積極證據，苟積極證據不足為不利於被告事實
    之認定時，即應為有利於被告之認定，更不必有何有利之證
    據；認定犯罪事實所憑之證據，雖不以直接證據為限，間接
    證據亦包括在內；然無論直接或間接證據，其為訴訟上之證
    明，須於通常一般之人均不致於有所懷疑，而得確信其為真
    實之程度者，始得據之為有罪之認定，倘其證明尚未達到此
    一程度，而有合理性懷疑之存在時，事實審法院復已就其心
    證上理由予以闡述，敘明其如何無從為有罪之確信，因而為
    無罪之判決者，亦不得遽以自己片面之觀點，遽指其為違法
    （最高法院30年度上字第816號、76年度台上字第4986號判
    決意旨參照）。又刑事訴訟法第161條已於91年2月8日修正
    公布，修正後同條第1項規定：檢察官就被告犯罪事實，應
    負舉證責任，並指出證明之方法。因此，檢察官對於起訴之
    犯罪事實，應負提出證據及說服之實質舉證責任。倘其所提
    出之證據，不足為被告有罪之積極證明，或其闡明之證明方
    法，無從說服法官以形成被告有罪之心證，基於無罪推定之
    原則，自應為被告無罪判決之諭知（最高法院92年度台上字
    第128號判決參照）。
四、公訴意旨認被告犯上開罪嫌，無非係以㈠被告於偵查中之供
    述；㈡告訴人李映蕙於警詢之指訴；㈢臺東縣刑案現場測繪圖
    、現場照片16張、贓物認領保管單、臺灣屏東地方檢察署10
    8年度偵字第8553號起訴書。訊據被告固坦承曾於上開時間
    至前揭「阿瘦皮鞋」店內取鞋子1雙比對尺寸乙節，惟堅詞
    否認有何竊盜之罪嫌，辯稱：無法確認該日是否試穿系爭皮
    鞋，然伊當日於店內將鞋子置於地上比對尺寸後，即將鞋子
    歸位後離去，且伊與返還系爭皮鞋之男子素不相識，伊確無
    竊取系爭皮鞋等語。
五、經查，被告曾於108年8月1日下午12時38分許，騎乘車牌號
    碼000-000號普通重型機車，前往臺東縣○○市○○路000號告訴
    人擔任店長之「阿瘦皮鞋」，並在店內拿起1雙鞋比對尺寸
    ；系爭皮鞋於108年8月10日下午5時30分許由姓名年籍不詳
    之男子放置於該店櫃檯前角落等節，業據被告於警詢、偵查
    中、本院準備程序及審理中坦承在卷（見警卷第1頁至第3頁
    ，交查卷第91頁至第95頁，本院卷第82頁至第83頁、第85頁
    、第289頁至第290頁、第292頁至第296頁），並經證人李映
    蕙於警詢及本院審理中證述明確（見警卷第4頁至第6頁，本
    院卷第283頁至第289頁），另有指認犯罪嫌疑人紀錄表、犯
    罪嫌疑人指認表（指認人：李映蕙）、臺東縣警察局臺東分
    局中興派出所108年10月25日職務報告、扣押筆錄、扣押物
    品目錄表、扣押物品收據（受執行人：李映蕙）、贓物認領
    保管單（具領人：李映蕙）、刑案現場測繪圖、路口監視器
    畫面截圖照片及遭竊物品照片共計16張、監視錄影光碟1片
    、臺東縣警察局臺東分局109年2月21日信警偵字第10900038
    87號函暨檢附之職務報告、2019年8月2日台東二店庫存表資
    料各1份、監視器翻拍照片4張、監視錄影光碟1份可稽（見
    警卷第8頁至第26頁，偵卷後附證物袋，本院卷第69頁至第7
    1頁、第115頁至第157頁、第165頁至第168頁及後附證物袋
    ），此部分之事實，先堪認定。
六、惟查：
  ㈠證人李映蕙固於警詢中證稱：108年8月2日下午7時我於店內
    盤點時發現系爭皮鞋遭竊，系爭皮鞋放置於店門口一進來的
    商品架上，經調閱店內監視錄影畫面發現於108年8月1日下
    午12時38分許遭身穿深色花紋短袖上衣、深色長褲、背米色
    側背包的男子所竊；同年月10日下午5時30分許，發現系爭
    皮鞋遭放置於店內櫃檯前角落，經我指認竊取系爭皮鞋者為
    被告等語（見警卷第4頁至第7頁），復於本院審理中具結證
    稱：108年8月1日下午12時38分在「阿瘦皮鞋」新生店內，
    被告偷系爭皮鞋時門市人員在後倉整理東西，因為我們固定
    時間會去整理鞋子，發現系爭皮鞋不見始報警並調閱監視器
    ；監視器內容是被告走入店內蹲在系爭皮鞋前蠻久的，並將
    系爭皮鞋放入背包中，因為被告入店時包包是平的、出去時
    則是鼓的，故可確認係被告所竊，監視器明顯可看出是被告
    偷的等語（見本院卷第283頁至第284頁），並就其如何判斷
    系爭皮鞋為被告所竊證稱：我們調閱很多天之監視器，當下
    我們也想說何時遭竊，但根據被告行為及包包形狀認為是被
    告所為，因為系爭皮鞋價值5萬元，任何人試穿我們絕對有
    印象，我確認是被告係因固定檢查鞋子時間前、後沒有人在
    該處滯留太久，當下被告進入門市時無人，調監視器看到被
    告有進門但只有被告在系爭皮鞋前那一段，並無走到賣場裡
    面，被告蹲在系爭皮鞋前，所蹲位置是監視器死角，被告進
    來時包包是扁的，出去時卻是鼓的；警卷第21頁編號6照片
    可看出被告進門時包包是扁的，警卷第22頁編號8即本院卷
    第168頁照片出去時是鼓的等語在卷（見本院卷第284頁至第
    285頁、第288頁至第289頁），可知證人李映蕙係依「被告
    於系爭皮鞋前停留之時間」及「進出店內時背包之形狀」而
    為推論，並未實際親眼見聞被告竊取系爭皮鞋，尚難憑此遽
    為不利被告之認定。
  ㈡再觀諸監視器翻拍照片（見警卷第21頁、第23頁），被告於
    店內停留過程中僅彎腰靠近展示貨架，而無將系爭皮鞋放入
    側背包之動作；且被告於店內監視器時間108年8月1日下午1
    2時38分7秒許彎腰靠近展示貨架，並於同日下午12時40分5
    秒由大門步出店外，實際於系爭皮鞋前停留時間不足2分鐘
    ，與一般民眾逛街購物停留時間無異；況且證人李映蕙雖指
    警卷第21頁編號6為被告進入店內背包扁平照片，惟依照片
    右上角所示錄影時間為108年8月1日下午12時40分5秒，顯然
    遲於被告彎腰靠近展示貨架之時間，且被告係面向大門向外
    邁步，亦有前揭照片可稽（見警卷第21頁），堪認該照片實
    係被告離開該店之畫面。承此，證人李映蕙前揭證述所據照
    片顯有誤認，則證人李映蕙前揭證述是否可採確屬有疑。再
    查，被告於道路監視器時間108年8月1日下午12時42分許離
    開該店欲騎乘機車離去時，其所背之側背包確較同日12時39
    分許進入店內前明顯隆起乙節，固有監視器翻拍照片可證（
    見警卷第22頁，本院卷第165頁至第166頁、第168頁）；然
    與道路監視器時間108年8月1日下午12時41分許被告離去之
    照片相較（見本院卷第167頁），該側背包復無明顯隆起之
    情形，尚難排除該側背包係因被告姿勢、擺放位置或監視器
    攝影角度致視覺上有隆起之可能，亦不得據此逕為不利被告
    之認定。
  ㈢至於公訴意旨認被告前於108年8月24日在屏東縣便利商店竊
    取綠油精1瓶後亦由1名姓名年籍不詳之男子於108年9月3日
    放回架上，而與本件犯案模式相同等節，固有前揭起訴書可
    稽（見偵卷第7頁至第8頁）。惟觀監視器翻拍照片（見警卷
    第24頁，本院卷第227頁），108年9月3日返還綠油精之男子
    因頭戴鴨舌帽無法辨識相貌，且其身形較108年8月10日返還
    系爭皮鞋之男子瘦長，難認被告另案犯行與本件有何關聯性
    ，亦不得僅以本件犯罪手法與被告另案犯罪手法相似即遽認
    被告有何竊取系爭皮鞋之犯行。再查，系爭皮鞋係由姓名年
    籍不詳之男子於108年8月10日返還乙節，已如前揭所述；
    而系爭皮鞋鞋底磨損而有使用痕跡等節，亦有刑案現場照片
    可證（見警卷第24頁、第26頁）；又系爭皮鞋之鞋長30公分
    、楦寬11公分，被告腳長則為26.5公分、楦寬9.5公分乙節
    ，復經本院當庭勘驗無訛並製有勘驗筆錄可稽（見本院卷第
    293頁），均堪認定。承此，系爭皮鞋於遭竊後既遭穿著使
    用，而系爭皮鞋之尺寸與被告尺寸顯不相符，遭竊後復由姓
    名年籍不詳之男子返還，益徵系爭皮鞋是否為被告所竊顯屬
    有疑，被告辯稱伊未竊取系爭皮鞋等節，即非無據。從而，
    自難僅憑前開證據，遽認被告有為本件竊盜犯行。
七、綜上所述，檢察官所提出之前開證據，均不足以使本院為被
    告有罪之確信，此外，檢察官復無法提出其他積極證據說服
    本院，本於「罪證有疑，利於被告」之證據法則，自應為有
    利於被告之認定，而應諭知被告無罪判決。
據上論斷，應依刑事訴訟法第301條第1項，判決如主文。
本件經檢察官於盼盼提起公訴，檢察官林永、於盼盼到庭執行職
務。
中　　華　　民　　國　　110　　年　　3　　月　　26  　日
                  刑事第三庭  法　官  鍾  晴
以上正本證明與原本無異。
如不服本判決應於收受送達後20日內向本院提出上訴書狀，並應
敘述具體理由；其未敘述上訴理由者，應於上訴期間屆滿後20日
內向本院補提理由書（均須按他造當事人之人數附繕本）。「切
勿逕送上級法院」。告訴人或被害人對於本判決如有不服，請書
具不服之理由狀，請求檢察官上訴者，其上訴期間之計算係以檢
察官收受判決正本之日期為準。　　　　　　　　　
　　　　　　　　　            書記官  黃健豪
中　　華　　民　　國　　110 　年　　3 　　月　　26　　日